臺灣士林地方法院小額民事判決
                                 111年度士小字第971號  
原      告  良京實業股份有限公司

法定代理人  平川秀一郎


訴訟代理人  劉宇唐    
            林家宇    
            蘇芷萱    
被      告  陳孟潔（更名前：陳怡潔）


上列當事人間請求清償借款事件，本院於民國111年9月5日言詞
辯論終結，並判決如下：
    主  文
被告應給付原告新臺幣玖萬陸仟零肆拾玖元，及自民國一百零六
年三月二十九日起至清償日止，按年息百分之十三點一一四計算
之利息。
原告其餘之訴駁回。
訴訟費用新臺幣壹仟元由被告負擔。
本判決原告勝訴部分得假執行。 
    事實及理由
一、原告主張：
　㈠被告前向訴外人慶豐商業銀行股份有限公司（下稱慶豐銀行
    ）申請個人信用貸款，借款額度為新臺幣（下同）11萬元（
    下稱系爭借款），利率以前3個月按3%固定計息，期滿後按
    放款基準利率4.364%加計年息8.75%計付利息，未按期攤還
    本息時，加計違約金。詎被告自民國100年3月18日起即未履
    行繳款義務，尚積欠本金96,049元及利息、違約金未清償，
    嗣慶豐銀行將上開債權讓與訴外人慶銀資產管理股份有限公
    司（下稱慶銀資產管理公司），再經慶銀資產管理公司讓與
    債權予原告並通知被告，屢經催討，未獲置理，為此爰依消
    費借貸及債權讓與之法律關係提起本件訴訟等語，並聲明：
    被告應給付原告96,049元，及自100年3月18日起至清償日止
    ，按年息百分之13.114計算之利息，暨自95年1月10日起至
    清償日止，逾期在6個月以內者按上開利率百分之10，超過6
    個月部分按上開利率百分之20計算之違約金。
　㈡對被告抗辯之陳述：被告在106年5月10日至107年10月12日間
    ，曾陸續清償總額66,411元，依法先抵充94年12月9日至100
    年3月17日間之利息，本金尚未清償，故本件請求之利息是
    自100年3月18日開始起算。本件自106年5月迄今，因被告在
    106年、107年間陸續有入帳繳款，均有時效中斷事由，故本
    件本金及違約金時效未逾15年。
二、被告則以：被告對於積欠本金的部分沒有意見，但主張時效
    消滅。另外被告在106年曾清償66,411元，所以目前積欠之
    本金應該只剩不到3萬元，且原告請求之違約金過高，請鈞
    院予以酌減等語，資為抗辯。並聲明：原告之訴駁回。
三、得心證之理由：
　㈠本件原告主張被告前曾向訴外人慶豐銀行申請個人信用貸款
    ，目前尚積欠本金96,049元及利息、違約金未清償，嗣慶豐
    銀行將其對被告因借款所生之債權讓與慶豐資產管理公司，
    慶豐資產管理公司再將該債權讓與原告等事實，為兩造所不
    爭執，並有原告所提出貸款契約、慶豐銀行交易明細查詢、
    慶豐銀行放款基準利率歷次調整明細表、債權讓與證明書、
    通知信函暨掛號郵件收件回執、登報公告、還款明細表、債
    權計算書等均影本為證，此部分事實，堪認為真正。
　㈡原告主張被告就系爭借款尚積欠本金96,049元及起訴狀所載
    之利息、違約金尚未清償，被告應負清償借款責任等情，然
    此為被告所否認，並以前詞抗辯。故本件所應審究者為：⑴
    原告就系爭借款之本金及利息之請求權，是否已因罹於時效
    而消滅？⑵被告就系爭借款尚有若干本金未清償？⑶原告請求
    之違約金是否過高？茲分述如下：
  ⑴按請求權，因15年間不行使而消滅。利息、紅利、租金、贍
    養費、退職金及其他1年或不及1年之定期給付債權，其各期
    給付請求權，因5年間不行使而消滅；消滅時效，因左列事
    由而中斷：一、請求。二、承認。三、起訴；時效完成後，
    債務人得拒絕給付，民法第125條、第126條、第129條第1項
    及第144條第1項分別有明文。本件被告抗辯原告就系爭借款
    本金及利息之請求權均已罹於時效等語，惟依原告所提出慶
    豐銀行交易明細查詢（見支付命令卷第13頁），可知慶豐銀
    行未將債權讓與前，被告於94年12月8日清償2,591元後約11
    年未有清償之舉，再依原告提出還款明細表（見本院卷第34
    頁），可徵原告自106年5月10日起至107年10月12日間，曾
    就系爭借款債務陸續清償，被告對此亦不爭執（見本院卷第
    24頁），故系爭借款之本金債權請求權已因被告於106、107
    年間清償之承認債權行為而中斷，請求權時效應自被告最後
    還款次日即107年10月13日重行起算，而原告係於111年3月2
    9日向本院聲請核發支付命令，此有卷附民事支付命令聲請
    狀上本院收文戳章為憑（見司促字卷第9頁），則原告就系
    爭借款行使本金返還請求權，未逾民法第125條之15年時效
    ，尚不生時效消滅之問題。至於已屆期之利息債權，因具獨
    立性而5年請求權時效之適用，故原告關於超過5年以上即10
    6年3月28日以前之利息請求權，即已罹於時效而消滅，被告
    就此部分復為時效抗辯，其自得拒絕此部分之給付。
  ⑵被告另抗辯稱：其於106、107年間已清償66,411元，原告就
    系爭借款之本金債權應僅餘3萬餘元云云。然按清償人所提
    出之給付，應先抵充費用，次充利息，次充原本，民法第32
    3條前段定有明文。是以，被告於106、107年間所為清償之
    清償順序應以利息優先。況被告就系爭借款確有遲延還款之
    情，且兩造就系爭借款亦約定借款利息為年息百分之13.114
    ，故被告於106、107年間所清償款項，自應先充抵利息後，
    始充抵本金。而依原告所提出之還款明細表，系爭借款自94
    年12月9日起算至107年5月9日止，共有143,903元利息尚未
    清償，而被告於106年5月10日起至107年10月12日間共計清
    償66,411元，此尚不足以清償前述利息債務，故系爭借款之
    本金債務即96,049元應認均尚未清償，被告抗辯系爭借款之
    本金債務已因前述清償而僅餘3萬餘元乙節，恐有違誤，尚
    非可採。
　⑶又按民法第252條規定：「約定之違約金額過高者，法院得減
    至相當之數額。」故約定之違約金苟有過高情事，法院即得
    依此規定核減至相當之數額，並無應待至債權人請求給付後
    始得核減之限制。此項核減，法院得以職權為之，亦得由債
    務人訴請法院核減（參最高法院79年臺上字第1612號判決）
    。本件原告主張被告除自100年3月18日起至清償日止，按年
    息百分之13.114計算之利息外，尚須加計違約金，惟本院審
    酌被告未清償債務，對原告而言應係受有利息之損失，是本
    院認原告請求被告給付之違約金顯然過高，對被告有失公平
    ，就原告請求被告給付之違約金自應予全數刪減。
四、從而，原告依消費借貸及債權讓與之法律關係，請求被告應
    給付原告96,049元，及自106年3月29日起至清償日止，按年
    息百分之13.114計算之利息合於法律規定，應予准許，原告
    逾此部分之請求，為無理由，應予駁回。
五、本件係就民事訴訟法第436條之8第1項適用小額程序所為被
    告部分敗訴之判決，依同法第436條之20規定，應依職權就
    原告勝訴部分宣告假執行，並依職權確定訴訟費用額為1,00
    0元（第一審裁判費），應由被告負擔。
中　　華　　民　　國　　111 　年　　9 　　月　　21  　日
                  士林簡易庭法  官  莊明達
上列正本係照原本作成。
如不服本判決，應於送達後20日內，向本院提出上訴狀並應記載
上訴理由，表明關於原判決所違背之法令及其具體內容與依訴訟
資料可認為原判決有違背法令之具體事實，如於本判決宣示後送
達前提起上訴者，應於判決送達後20日內補提上訴理由書（須附
繕本）。
中　　華　　民　　國　　111 　年　　9 　　月　　21　　日
                            書記官  王淳平